【裁判字號】    89,台上,5828
【裁判日期】    891005
【裁判案由】    違反毒品危害防制條例
【裁判全文】
最高法院刑事判決                            八十九年度台上字第五八二八號
    上  訴  人  甲○○
右上訴人因違反毒品危害防制條例案件，不服台灣高等法院台南分院中華民國八十九
年八月一日第二審更審判決（八十九年度上更(一)字第二九○號，起訴案號：台灣嘉義
地方法院檢察署八十八年度偵字第六六七八號），提起上訴，本院判決如左：
    主  文
上訴駁回。
    理  由
本件原判決認定上訴人甲○○基於意圖營利之概括犯意，自民國八十八年八月間（即
農曆七月間）某日起，以行動電話號碼0000000000號及呼叫器00000
0000號代碼九○二號為聯絡工具，在嘉義市後火車站附近、雲林縣四湖鄉、台西
鄉及麥寮等地，每次以一小包新台幣（下同）三千元、二小包五千元不等之價格，販
賣第一級毒品海洛因與附表所示之人（詳細之販賣時間、地點、次數及犯罪所得均如
附表）施用。迄至八十八年十月四日晚上七時三十分許，在嘉義市○○路五八九號前
為警查獲，並自其所駕駛之Ｓ六－八一○八號自小客車內起出第一級毒品海洛因小包
及中包各四包，共八包（合計淨重八‧八六公克、包裝重一‧九六公克、純度百分之
三八‧四五、純質淨重三‧四一公克）、殘留有第一級毒品海洛因之電子磅秤一台，
上訴人所有供販賣海洛因聯絡用之呼叫器一具、預備供販賣海洛因之分裝袋九十八個
、販賣海洛因所得之款二萬五千元及行動電話一具等情，係以上開事實迭據上訴人於
警訊、第一審偵審中及原審審理中坦承不諱，並經證人龔家德於警訊及第一審調查中
、劉文正於警訊及第一審偵審中、蔡孟妍、許志忠於警訊及偵查中證述確有向上訴人
購買海洛因等情甚詳，復有海洛因八包、電子磅秤一台、分裝袋九十八個、行動電話
及呼叫器各一具、販賣毒品所得二萬五千元扣案可資佐證。該扣案八包物品確係第一
級毒品海洛因，合計淨重八‧八六公克、包裝重一‧九六公克、純度百分之三八‧四
五、純質淨重三‧四一公克、電子磅秤則殘留有海洛因，復有法務部調查局第000
00000號鑑定通知書、第00000000號檢驗通知書在卷足憑，因認上訴人
有販賣第一級毒品之犯行，為其所憑之證據及其認定之理由。並說明證人龔家德於警
訊時雖供稱：八十八年八月在嘉義縣新港鄉滿點汽車旅館外面向上訴人購買六千元之
海洛因（其中劉文正購買五千元、龔家德購買五千元）等語。但於第一審供稱：伊與
劉文正在新港鄉滿點汽車旅館一起去向上訴人買五千元海洛因，是劉文正要買，伊與
劉文正一起去的。劉文正亦供稱：該五千元海洛因係伊要買，伊要施用的等情。參酌
上訴人供稱伊一包海洛因賣三千元，但購買二包則為五千元等情，足見劉文正當日向
上訴人購買海洛因之金額應為五千元而非六千元。證人蔡孟妍於警訊時供稱向上訴人
購買毒品之次數為六次，係打0000000000號行動電話與上訴人聯絡。證人
吳章豪亦供稱伊女友蔡孟妍係打該行動電話與上訴人聯絡購買毒品等情。而吳章豪所
使用之0000000000號行動電話與上訴人所使用之0000000000號
行動電話，自八十八年九月間起至同年十月間始有通話紀錄，其次數超過六次，有台
灣大哥大公司通聯紀錄在卷可按。參酌上訴人供稱：該0000000000號行動
電話雖曾供販賣毒品聯絡用，但伊係以駕駛計程車為業，客戶亦有以該行動電話叫車
，伊與蔡孟妍交易毒品之次數為五、六次等情以觀，蔡孟妍應係自八十八年九月間起
至十月間止，向上訴人購買六次海洛因。至上訴人於原審曾供稱係替綽號「阿志」者
送毒品云云。然稽之上訴人於警訊及第一審均供稱：係一不詳姓名之男子「阿志」教
其如何分裝海洛因，至八十八年七月中旬（農曆）由其自己販賣等語，足認上訴人係
單獨販賣毒品，其與「阿志」者尚無共犯關係。又上訴人於警訊中供稱每次購五錢海
洛因之價格為七萬元，然後再分裝成每小包一分賣三千元或二小包賣五千元。依此計
算，則其販入時之成本為每分一千四百元，而以每分一小包三千元或二小包五千元賣
出，顯有營利之意圖，因認事證已臻明確，上訴人之犯行足堪認定。核其所為係犯毒
品危害防制條例第四條第一項之販賣第一級毒品罪，其持有毒品之低度行為，為販賣
之高度行為所吸收，不另論罪，先後多次犯行，時間緊接，犯罪構成要件相同，顯係
基於概括犯意反覆為之，應依連續犯之規定以一罪論。因而撤銷第一審不當之判決，
適用毒品危害防制條例第四條第一項、第十八條第一項前段、第十九條第一項，刑法
第十一條前段、第五十六條、第三十七條第一項、第三十八條第一項第二款，論以連
續販賣第一級毒品罪，並審酌上訴人因一時動貪念而觸犯刑章，犯後坦承犯行，態度
尚佳及販賣毒品危害國民健康甚鉅，且其次數多達十五次等情，量處無期徒刑，並依
法宣告褫奪公權終身。扣案第一級毒品海洛因小包與中包各四包，共八包（合計淨重
八‧八六公克、包裝重一‧九六公克、純度百分之三八‧四五、純質淨重三‧四一公
克）、殘留有第一級毒品海洛因之電子磅秤一台，因海洛因與電子磅秤已無法分離，
應依毒品危害防制條例第十八條第一項前段規定沒收銷燬之。呼叫器一具係上訴人所
有專供販賣毒品所用之物，依同條例第十九條第一項宣告沒收，販賣第一級毒品所得
五萬七千元（包括扣案之二萬五千元），依同法條宣告沒收之，如全部或一部不能沒
收時，以其財產抵償之；分裝袋九十八個，係上訴人所有，預備供分裝毒品販賣之用
，依刑法第三十八條第一項第二款規定宣告沒收。至扣案之0000000000號
行動電話並非專供本案販賣毒品所用之物，另一萬三千八百元係上訴人開計程車之收
入，並非販賣毒品所得之財物，均不得依同條例第十九條第一項之規定沒收。復明
公訴意旨另起訴上訴人販賣第一級毒品海洛因與李金水，涉犯毒品危害防制條例第四
條第一項罪嫌部分，查無證據足以證明上訴人有此部分犯行，因公訴人認此部分犯行
與前揭科刑部分有連續犯之裁判上一罪關係，依審判不可分原則，故不另為無罪之諭
知，經核於法尚非有違。按證人所作先後不同之證言，何者為可採，事實審法院本得
參酌其他相關證據為自由之判斷，苟無違背經驗法則，即難指為違法。有關附表編號
一上訴人販賣毒品之時間及價額，證人劉文正於警訊中供稱：「第一次是在八十八年
九月五日購買五千元、第二次是在八十八年九月二十五日購買三千元。」於偵查中供
稱「向他（上訴人）買二次。」「一次三千元，九月五日及九月十五日向他買。」（
偵字第六六七八號卷第十六頁正面）。但於第一審調查中經提示警訊及偵查筆錄訊問
劉文正，已明確供稱：「只賣（買）二次。」「應是八月五日與九月十五日各買一次
。」（第一審卷第二十九頁）。原審於審判期日亦就附表編號一所示之販賣時間、地
點、次數及價格訊問上訴人有無販賣毒品與劉文正，上訴人答：「有。」（原審法院
上更(一)卷第四十七頁正面）。原判決綜合上開供述及卷內相關證據而認定上訴人於八
十八年八月五日及同年九月十五日，先後以三千元（一包）及五千元（二包）販賣海
洛因與劉文正，難謂與證據法則有違。又附表編號二販賣毒品與劉文正部分，除上訴
人之自白外，並經劉文正及龔家德證實，原判決已於理由內詳加論述，並非僅憑上訴
人之自白而為此部分事實之認定，上訴意旨徒憑己意指原判決採信劉文正前後供述不
一之證言及單憑上訴人之自白，分別認定有附表編號一、二之犯行，採證認事違法云
云，自非有理由。又關於犯罪之時日，如非犯罪構成之要素，而與犯罪同一性無關者
，判決書若僅為年月之記載而不及日時，既於判決無所影響，即亦不能指為違法。本
件附表編號四上訴人先後六次販賣毒品與蔡孟妍，其犯罪時間僅記載八十八年九月至
十月間（被查獲前），未有日時之確實記載，然因其日時並非構成要件事實之一部，
又與刑罰之加重減輕事由無涉，其未有記載，當然於判決無所影響，上訴意旨就此所
為之指摘，亦非有理由。從而，本件之上訴為無理由，應予駁回。
據上論結，應依刑事訴訟法第三百九十六條第一項，判決如主文。
中      華      民      國    八十九    年      十      月      五      日
                              最高法院刑事第五庭
                                  審判長法官  董  明  霈
                                        法官  丁  錦  清
                                        法官  林  茂  雄
                                        法官  王  居  財
                                        法官  張  祺  祥
      右正本證明與原本無異
                                              書  記  官
中      華      民      國    八十九    年      十      月     十二     日
                                                                        Ｔ
附表
┌──┬─────┬───────┬──────────┬───────┐
│編號│犯 罪時 間│犯  罪  地  點│犯    罪    事   實 │販毒所得      │
│    │          │              │                    │（新台幣）    │
├──┼─────┼───────┼──────────┼───────┤
│ 一 │八十八年八│雲林縣四湖鄉參│先後以三千元（一包）│八千元        │
│    │月五日、九│天宮附近及同縣│及五千元（二包）販賣│              │
│    │月十五日  │麥寮鄉○○路邊│毒品海洛因與劉文正。│              │
├──┼─────┼───────┼──────────┼───────┤
│ 二 │八十八年八│嘉義縣新港鄉滿│以五千元之價格販賣毒│五千元        │
│    │月十五日  │點汽車旅館    │品海洛因與劉文正。  │              │
├──┼─────┼───────┼──────────┼───────┤
│ 三 │八十八年八│嘉義縣新港鄉路│以每次三千元之價格販│六千元        │
│    │月底、九月│邊            │賣毒品海洛因與龔家德│              │
│    │初某日    │              │二次。              │              │
└──┴─────┴───────┴──────────┴───────┘
┌──┬─────┬───────┬──────────┬───────┐
│ 四 │八十八年九│嘉義市後火車站│以三千元價格販賣毒品│一萬八千元    │
│    │至十月間  │附近          │海洛因與蔡孟妍六次。│              │
├──┼─────┼───────┼──────────┼───────┤
│ 五 │八十八年八│雲林縣台西鄉永│由許志忠以行動電話○│二萬元        │
│    │月間某日起│豐村海產路附近│000000000號│              │
│    │          │之五府千歲廟口│連絡被告約定地點交易│              │
│    │          │前            │，每次五千元。合計四│              │
│    │          │              │次。                │              │
│    │          │              │                    │              │


司法院資訊處製作；財團法人民間司法改革基金會備份。
